【裁判字號】    90,台上,1517
【裁判日期】    900315
【裁判案由】    盜匪
【裁判全文】
最高法院刑事判決                                九十年度台上字第一五一七號
    上  訴  人  甲○○
右上訴人因盜匪案件，不服台灣高等法院台中分院中華民國八十九年六月十四日第二
審判決（八十七年度上訴字第二二七八號，起訴案號：台灣彰化地方法院檢察署八十
七年度偵字第七二○○、七四六五號），提起上訴，本院判決如左：
    主  文
上訴駁回。
    理  由
按利益於被告之合法上訴，上訴審法院誤為不合法，從程序上為駁回上訴之判決確定
者，此種程序上之判決，不發生實質上之確定力，上訴審法院可逕依合法之上訴進行
審判。本件上訴人甲○○因盜匪案件，不服原審法院民國八十九年六月十四日第二審
判決（八十七年度上訴字第二二七八號），提起第三審上訴，經本院於同年九月二十
八日以上訴人未補提上訴理由書狀，其上訴不合法，從程序上予以駁回（八十九年度
台上字第五七○六號）。嗣原審法院於九十年一月三十一日始將上訴人補提之上訴理
由書狀函送到院，經核原審法院收受該上訴理由書狀之日期為八十九年七月七日，有
收狀戳記可稽。上訴人為自己利益上訴，既已於本院前開判決前補提理由書狀，是本
院前開程序上之判決，即不生實質上之確定力，自應依法另為判決。上訴人具狀請求
回復原狀，尚有誤解，合先敘明。復查刑事訴訟法第三百七十七條規定，上訴於第三
審法院，非以判決違背法令為理由，不得為之。是提起第三審上訴，應以原判決違背
法令為理由，係屬法定要件。如果上訴理由狀並未依據卷內訴訟資料，具體指摘原判
決不適用何種法則或如何適用不當，或所指摘原判決違法情事，顯與法律規定得為第
三審上訴理由之違法情形，不相適合時，均應認其上訴為違背法律上之程式，予以駁
回。本件原判決維持第一審論處上訴人共同意圖為自己不法所有，以強暴致使不能抗
拒，而取他人之物罪刑。已敘明上訴人與童培欣、李億德等人基於共同意圖為自己不
法所有之犯意聯絡，於八十六年五月二十四日二時三十分許，駕車在彰化縣員林鎮○
○里○○路、員水路交岔路口，故意衝撞饒烜威之小客車，俟饒烜威下車時，即將其
押入車內予以毆打，並押往山區方向行駛，致使不能抗拒，強取其皮包（內有提款卡
及信用卡等物）後，上訴人即行離去。再由童培欣等人將饒烜威押往彰化市南郭國民
小學附近將之釋放，復強取其小客車後逃逸等情。係依憑上訴人及共犯童培欣、李億
德等人之供述，被害人饒烜威之證言等全部卷證資料，為其所憑之證據及認定之理由
。並以上訴人所稱饒烜威因車禍而自願交出財物等辯解為不可採，亦於理由內說明及
指駁綦詳。所為論敘，俱有卷存證據資料可資覆按，從形式上觀察，並無違背法令之
情形存在。上訴意旨對於原判決依憑證據所為事實之認定，究竟如何違背法令，未依
據卷內訴訟資料具體指摘；僅泛稱上訴人事前僅共同謀議搶奪，不及於童培欣等人臨
時起意之強盜行為，縱其開車故意撞被害人，亦屬搶奪之部分行為等語。徒憑己見，
就原審採證認事職權之適法行使，砌詞指摘，並為單純事實上之爭執，難謂符合第三
審上訴之法定要件。又現行懲治盜匪條例係四十六年六月五日修正公布，刪除原第八
條及第十條之規定，將本條例由限時法改為經久施行之常態性刑事特別法，並重新調
整條次，實質上屬重新全部立法之性質，乃現行有效之法律。上訴意旨持其主觀上之
意見，漫指該條例已失效云云，亦非第三審上訴之合法理由。上訴意旨所指摘之各節
，均與法律規定得為第三審上訴理由之違法情形，不相適合，其上訴違背法律上之程
式，應予駁回。
據上論結，應依刑事訴訟法第三百九十五條前段，判決如主文。
中      華      民      國     九十     年      三      月     十五     日
                              最高法院刑事第五庭
                                  審判長法官  紀  俊  乾
                                        法官  黃  正  興
                                        法官  陳  東  誥
                                        法官  張  春  福
                                        法官  韓  金  秀
      右正本證明與原本無異
                                              書  記  官
中      華      民      國     九十     年      三      月     十九     日


司法院資訊處製作；財團法人民間司法改革基金會備份。
